臺灣高等法院刑事裁定
110年度抗字第1051號
抗  告  人
即
再審聲請人  沈建華



上列抗告人即再審聲請人因聲請再審案件，不服臺灣新竹地方法
院中華民國110年6月16日裁定（110年度聲再字第15號），提起
抗告，本院裁定如下：
    主  文
抗告駁回。
    理  由
一、原裁定意旨略以：
　㈠再審不合法部分：　
　　抗告人即再審聲請人沈建華（下稱抗告人）主張臺灣新竹地
    方法院（下稱新竹地院）109年度訴字第6號確定判決（下稱
    原確定判決）未適用修正後毒品危害防制條例第20條第3項
    規定予以觀察、勒戒之部分縱然屬實，係屬原確定判決有無
    違反法令而提起非常上訴救濟之範疇，非再審程序所得審究
    ，抗告人此部分再審之聲請即不合法，且無從補正，應予駁
    回。況原確定判決業於上開條例第20條第3項修正施行前之
    民國109年7月14日確定，並無修正後毒品危害防制條例第20
    條第3項規定之適用，抗告人此部分主張，顯有誤會。
　㈡再審無理由部分：
　⒈抗告人本件所為乃違反毒品危害防制條例案件，新竹地院命
    其補正上訴理由書之裁定雖將案由誤載為「詐欺」，然該裁
    定就案號記載與原確定判決同為「109年度訴字第6號」，理
    由記載「本件上訴人即被告沈建華…不服本院於民國109年4
    月16日所為之第一審判決」等語，亦與原確定判決之宣判日
    期相符，可見前開裁定關於案由欄記載「詐欺」，係屬「不
    影響全案情節及原判決本旨，且無礙於犯罪同一性之辨別」
    之文字誤寫，即不得作為聲請再審之事由，僅屬新竹地院得
    依聲請或依職權裁定更正之事項。
　⒉又原確定判決日期欄既已明確記載「如不服本判決應於收到
    本判決後20日內向本院提出上訴書狀，上訴書狀應敘述具體
    理由。上訴書狀未敘述上訴理由者，應於上訴期間屆滿後20
    日內補提理由書狀於本院」等語，抗告人復自承：我知道判
    決書上面有記載要在20日內提出上訴書狀及理由等語，抗告
    人當不會因上開裁定案由欄之誤繕，致其不知如何提出上訴
    理由。　
  ⒊另抗告人於原確定判決之109年3月31日準備程序及審理時已
    坦承犯行，並未就警方搜索、採尿過程為任何爭執，並就新
    竹市警察局回函及自首情形紀錄表等證據表示沒有意見，請
    求從輕量刑，事後未提出任何證據再主張違法搜索及違法採
    尿，顯然無足以動搖原確定判決有罪之認定，而與刑事訴訟
    法第420條第1項第6款所定「新事實」、「新證據」之再審
    要件不符，其再審之聲請自無理由，應予駁回。
　⒋至抗告人主張其心臟衰竭，希望可以減少刑期，早日回家陪
    伴家人云云，亦與聲請再審之要件無涉，也非提出新事實或
    心證據，更不足以動搖原有罪之確定判決，其此部分聲請同
    無理由，應予駁回。　
二、抗告意旨略以：
  ㈠抗告人另案施用毒品案件經認定係於觀察、勒戒執行完畢釋
    放後3年後再犯，而經諭知不受理判決確定，抗告人才會主
    張原確定判決亦有修正後毒品危害防制條例第20條第3項規
    定之適用，而應予以觀察、勒戒。
　㈡本案抗告人與妻子張淑玲於108年10月14日返家時，被埋伏在
    家門口之警員查獲，告知因案開庭未到而遭通緝，當下抗告
    人有告知不同意搜索，警員仍強取抗告人身上的住家鑰匙進
    入屋內違法搜索，期間抗告人之友人楊志昇、賴品儒夫婦來
    找抗告人，楊志昇還遭警員拉至屋內盤查搜身，之後警員還
    恫嚇要求回警局配合採尿，並以自首作為條件讓警員有業績
    ，誘騙抗告人採尿並簽下自願採尿同意書，為此聲請傳喚張
    淑玲、楊志昇及賴品儒作證，證明抗告人上述屬實。抗告人
    之前因不諳法律，才未提出上開證據，也請鈞院考量抗告人
    的學習程度與環境，在收到裁定書上記載案由為「詐欺」時
    ，不知如何理解，才未提出上訴理由，准予抗告人再審之聲
    請。　
三、經查：
  ㈠按再審係為匡正已確定判決所發生之事實誤認瑕疵而設計，
    屬非常救濟手段，為於保障人權以實現正義，與確保法的安
    定性以維繫人民對裁判之信賴二者間，求其兩全，聲請再審
    之新事證，自須足以動搖原確定判決認定之事實，故刑事訴
    訟法第420條第1項第6款、第3項明定得據以聲請再審之新事
    實、新證據，非但內容係未經原確定判決法院調查審酌，尚
    且須執以與原確定判決已調查審酌之舊證據綜合判斷，從形
    式上觀察，即具有足以動搖原確定判決事實認定之可能性，
    二者兼備，始足當之。又是否足以動搖原確定判決之事實認
    定，必須於尊重原確定判決對原卷存舊事證所為評價之前提
    下，併就因新事實、新證據加入，對舊證據所造成之影響、
    修正，綜合考量，依客觀存在之經驗法則、論理法則，而為
    判斷。此與判決確定前，一般救濟手段之通常上訴程序，為
    發揮審級制度之功能，上級審法院對下級審法院判決進行審
    查時，不受原判決證據評價拘束之情形，迥不相侔；亦與同
    屬非常救濟手段之非常上訴制度，旨在針對原確定判決違背
    法令之法律上瑕疵予以糾正，藉以統一法令之適用，不涉及
    事實認定問題，大異其趣（最高法院109年度台抗字第812號
    裁定、105年度台非字第133號判決意旨參照）。
  ㈡再審不合法部分：
　　抗告人主張原確定判決應適用修正後毒品危害防制條例第20
    條第3項規定予以觀察、勒戒部分，係涉及原確定判決有無
    違背法令之爭議，本應藉由非常上訴之手段提出救濟，抗告
    人據此聲請再審，於法自有未合。至抗告人雖主張其於另案
    有經法院適用修正後毒品危害防制條例第20條第3項規定云
    云；然抗告人於另案第一審判決諭知公訴不受理之時間係在
    毒品危害防制條例第20條第3項規定修正施行後之109年8月3
    1日，嗣經本院及最高法院分別以109年度上訴字第3863號、
    110年度台上字第3015號判決駁回檢察官之上訴，該案件於1
    10年4月22日確定，有本院被告前案紀錄表可憑，而原確定
    判決係於毒品危害防制條例第20條第3項規定修正施行前之1
    09年7月14日經判決確定，是兩案適用法律之情形自有不同
    ，而無法比附援引，尚難憑此認定抗告人此部分再審之聲請
    合法。
　㈢再審無理由部分：
　⒈依抗告人於原審訊問時自承：我有收到原確定判決，我知道
    判決書上面有記載要在20日內提出上訴書狀，因為我當時不
    懂法律，所以沒有提出上訴理由書，是看了刑事訴訟法的書
    後才知道有違法等語（見新竹地院110年度聲再字第15號卷
    第67頁至第69頁），佐以抗告人嗣後提出再審聲請之書狀及
    抗告理由狀所載內容，可見抗告人事實上明知收受原確定判
    決後，如有不服，應於20日內提出上訴書狀，且其縱然未受
    過法律專業訓練，但依其智識程度，仍可在參考書籍之情況
    下提出不服原確定判決之具體理由，則抗告人主張其係因不
    諳法律，方未提出上開證據，且不知如何理解前開誤載案由
    為「詐欺」之補正理由裁定，才未提出上訴理由云云，顯不
    可採。　
  ⒉再者，抗告人於原確定判決109年3月31日準備程序及審理時
    ，已坦承犯行，表示無證據請求調查（見新竹地院109年度
    訴字第6號卷第58頁、第64頁至第66頁），則其嗣後主張警
    員有違法搜索及採尿一節，且於原審為再審聲請時未提出任
    何事證以佐其說，其主張是否可採，本屬有疑。又原確定判
    決有無應調查證據未予調查以及原確定判決認定有罪所依憑
    之證據是否違法取得，均屬原確定判決不適用法則、適用法
    則不當及採證違背證據法則之違背法令問題，與再審程序係
    就認定事實是否錯誤之救濟制度無涉（最高法院106年度台
    抗字第285號裁定意旨參照）。是抗告人於抗告時主張原確
    定判決應傳喚前開證人調查違法搜索及採尿而未予調查，尚
    難認與刑事訴訟法第420條第1項第6款所定「發現新事實或
    新證據」之要件相符，自屬無理。
四、綜上，原裁定以本件聲請不合法及無理由而予以駁回，並無
    不合。抗告人逕執前詞提起抗告，為無理由，應予駁回。
五、據上論斷，依刑事訴訟法第412條，裁定如主文。
中　　華　　民　　國　　110 　年　　9 　　月　　22　　日
                  刑事第四庭  審判長法　官  陳筱珮
                                    法　官  吳元曜
                                    法　官  羅郁婷
以上正本證明與原本無異。
就再審不合法部分如不服本裁定，應於裁定送達後5日內向本院
提出抗告狀。
就再審無理由部分如不服本裁定，應於裁定送達後10日內向本院
提出抗告狀。
                                    書記官  蔡易霖
中　　華　　民　　國　　110 　年　　9 　　月　　22　　日